【裁判字號】    87,上訴,2952
【裁判日期】    890613
【裁判案由】    毒品危害防制條例
【裁判全文】
臺灣高等法院刑事判決                          八十七年度上訴字第二九五二號
    上  訴  人
    即  被  告  甲○○
    指定辯護人  本院公設辯護人
右上訴人因違反毒品危害防制條例案件，不服臺灣桃園地方法院八十五年度訴字第一
七七六號，中華民國八十六年十二月四日第一審判決（起訴案號：臺灣桃園地方法院
檢察署八十五年度偵字第一三六八三號）提起上訴，本院判決如左：
    主      文
原判決關於甲○○部分撤銷。
甲○○連續施用第一級毒品，累犯，免刑。
    事      實
一、甲○○前因犯脫逃罪，經臺灣板橋地方法院判處有期徒刑五月確定，於民國八十
    三年三月二十六日執行完畢，猶不知悔悟，竟基於施用第一級毒品海洛因之概括
    犯意，自八十五年六月間某日起至同年十月三十一日止（起訴書記載為自八十五
    年六、七月間某日起至同年十月三十一日前二十四小時內之某時止），以平均每
    週施用一次之量，在桃園縣桃園市○○路「臺北桃園大廈」胞姊住處及寶慶路路
    旁其所有車號ＦＨ－七五五０號自用小客車內，以將海洛因摻入香煙吸抽之方式
    ，連續施用毒品海洛因多次。甲○○又承同前概括犯意，並基於幫助施用毒品海
    洛因之意，於八十五年六月間某日，在上開胞姊住處，將摻有海洛因之香煙一支
    交予林宗賢施用。嗣於八十五年十月三十一日凌晨二時四十五分許，在桃園縣八
    德市大安國小前，為警查獲。於本院審理中，甲○○經本院於八十七年七月二十
    一日裁定送觀察、勒戒後，因有繼續施用毒品之傾向，再於八十七年九月二日裁
    定令入臺灣臺北戒治所施以強制戒治一年，嗣由戒治所報請於八十八年一月十九
    日裁定准予停止戒治，所餘戒治期間，付保護管束。復於八十八年八月十七日經
    裁定撤銷保護管束，令入戒治處所施以強制戒治，而於八十九年四月八日執行期
    滿。
二、案經桃園縣警察局桃園分局報請臺灣桃園地方法院檢察署檢察官偵查起訴。
    理      由
一、右揭事實，業據被告甲○○於警、偵訊中及原審初訊時坦承不諱，其中就被告幫
    助林宗賢施用海洛因部分，亦據林宗賢於偵查中證述無訛；而被告於獲案後所採
    尿液，經送檢驗結果呈煙毒反應，亦有法務部調查局八十五年十一月二十七日（
    八五）陸字第八五一三０九０六號檢驗通知書一紙附卷可稽；被告嗣於原審及本
    院審理時辯稱與林宗賢係朋友關係，林宗賢趁伊入睡之際，自行取用摻有海洛因
    之香煙云云，無非事後避就之詞，不足採信，被告犯行洵堪認定。
二、原審適用肅清煙毒條例第九條第一項之規定予以論科，固非無見；然查被告犯罪
    行為後，毒品危害防制條例已於八十七年五月二十日公布，於同年月二十二日生
    效，依該條例第二條第二項第一款、第十條第一項、第二十條第一項、第二項前
    段、第二十二條第一項、第二項、第二十三條第一項、第三十五條第三款規定，
    海洛因經列為該條例第一級毒品，且施用毒品者須先經送觀察、勒戒，如有繼續
    施用毒品之傾向者，應裁定令入戒治處所施以強制戒治。強制戒治執行已滿三月
    ，戒治處所認無繼續戒治之必要者，得檢具事證，報請裁定停止戒治，停止期間
    應付保護管束，其違反保護管束應遵守事項情節重大者，由檢察官聲請法院裁定
    撤銷停止戒治。強制戒治期滿或交付保護管束期滿，法院應為免刑之諭知。經比
    較新法毒品危害防制條例與被告行為之舊法肅清煙毒條例之規定，被告施用海洛
    因，新法較有利於被告，依刑法第二條第一項前段規定，自應適用裁判時之新法
    為本件論罪科刑之依據。原判決未及比較及此，自有未洽，被告上訴意旨指摘原
    判決失當，為有理由，自應由本院將被告甲○○部分予以撤銷改判。
三、核被告所為，係犯毒品危害防制條例第十條第一項之罪。其先後多次施用第一級
    毒品與一次幫助施用第一級毒品犯行，時間緊接，手法相同，所犯又係構成要件
    相同之罪，顯係基於概括犯意反覆而為，應依連續犯之規定論以一罪。被告施用
    第一級毒品及幫助施用第一級毒品前，持有第一級毒品之低度行為，應為施用之
    高度行為所吸收，不另論罪。又被告前因犯脫逃罪，經臺灣板橋地方法院判處有
    期徒刑五月確定，於八十三年三月二十六日執行完畢之事實，有臺灣高等法院檢
    察署刑案紀錄簡覆表附卷可按，其於受有期徒刑之執行完畢後，五年以內再犯有
    期徒刑以上之本罪，應論以累犯。另被告前經裁定送觀察、勒戒，嗣令入戒治處
    所施以強制戒治，再於停止戒治付保護管束期間，經裁定撤銷保護管束，令入戒
    治處所施以強制戒治，而於八十九年四月八日執行期滿，亦有本院戒治執行指揮
    書在卷可憑。依前揭規定，自應對被告為免刑之諭知。
四、至臺灣桃園地方法院檢察署檢察官移送併案（八十八年度毒偵字第一０三號）意
    旨以：被告於八十八年九月三日下午五時許，在桃園市○○路一三三五號為警查
    獲，經採尿送驗呈嗎啡陽性反應，因認被告涉有施用毒品犯行云云，非但為被告
    所堅決否認，辯稱：伊自經送觀察、勒戒後，即未再施用毒品，八十八年九月三
    日至上址係返還前積欠嚴秀慧之借款新臺幣二千元，且扣案之海洛因、安非他命
    及注射針筒等物，均非伊所有等語，且查被告該次遭查獲距本案連續施用毒品之
    時間，相距逾三年，被告既否認施用毒品而無足認該次犯行與前揭犯行乃基於概
    括犯意，時間亦非緊接，顯難認係連續犯而有裁判上一罪關係，本院無從併予審
    酌，應退由該署檢察官另行偵辦，附此敘明。
五、被告經合法傳喚，無正當理由不到庭，爰不待其陳述逕行判決。
據上論斷，應依刑事訴訟法第三百六十九條第一項前段、第三百六十四條、第三百七
十一條、第二百九十九條第一項但書，毒品危害防制條例第十條第一項、第二十條第
一項、第二項前段、第二十二條第一項、第二項、第二十三條第一項、第三十五條第
三款，刑法第十一條前段、第二條第一項前段、第五十六條、第四十七條，判決如主
文。
本案經檢察官錢漢良到庭執行職務
中    華    民    國    八十九  年       六       月       十三       日
                            臺灣高等法院刑事第六庭
                                審判長法  官  陳  春  秋
                                      法  官  黃  賽  月
                                      法  官  王  麗  莉
右正本證明與原本無異。
如不服本判決應於收受送達後十日內向本院提出上訴書狀，其未敘述上訴之理由者並
得於提起上訴後十日內向本院補提理由書（均須按他造當事人之人數附繕本）。
                                      書記官  胡      儀
中    華    民    國    八十九    年        六      月       十四       日


司法院資訊處製作；財團法人民間司法改革基金會備份。
